臺灣基隆地方法院刑事裁定　　　　　　　96年度易字第220 號
上訴人即
被　　告　甲○○
　　　　　　　　　　 國民
　　　　　　　　　　（現在臺灣基隆監獄基隆分監執行中）
上列上訴人因毒品危害防制條例案件，不服本院中華民國96年6
月29日所為之判決（96年度易字第220 號），提起上訴，本院裁
定如下：
    主  文
上訴駁回。
    理  由
一、上訴意旨略以：本件犯罪日期在中華民國96年4 月24日「以
    前」為由，應適用有利於行為人之法律，依中華民國九十六
    年罪犯減刑條例（下稱減刑條例）之規定予以減刑云云。
二、按提起上訴，應於送達判決後10日內為之；在監獄或看守所
    之被告，於上訴期間內向監所長官提出上訴書狀者，視為上
    訴期間內之上訴，刑事訴訟法第349 條、第351條第1項分別
    定有明文。又監所與法院間無在途期間可言，是被告在監獄
    或看守所，如向該監所長官提出上訴書狀，因不生扣除在途
    期間之問題，故必在上訴期間內提出者，始可視為上訴期間
    內之上訴；如逾期始向該監所長官提出上訴書狀，即不得視
    為上訴期間內之上訴，雖監所長官嗣將上訴書狀轉送法院收
    文，因無扣除在途期間之可言，其上訴仍屬已經逾期。
三、本件上訴人係於民國96年7 月9 日，經臺灣基隆看守所長官
    代為送達本院判決正本，並經被告親自簽收之事實，有送達
    證書在卷可稽，則被告至遲應於96年7 月19日前提起上訴，
    因該期間末日非假日，無順延之問題。惟被告遲於96年9 月
    14日始具狀向監所長官提出上訴書狀，依前揭說明，其上訴
    顯已逾越上訴期間，其上訴即屬違背法律上之程式，應予駁
    回。
四、再按刑事法若干犯罪行為態樣，本質上原具有反覆、延續實
    行之特徵，立法時既予特別歸類，定為犯罪構成要件之行為
    要素，則行為人基於概括之犯意，在密切接近之一定時、地
    持續實行之複次行為，倘依社會通念，於客觀上認為符合一
    個反覆、延續性之行為觀念者，於刑法評價上，即應僅成立
    一罪。學理上所稱『集合犯』之職業性、營業性或收集性等
    具有重複特質之犯罪均屬之，例如經營、從事業務、收集、
    販賣、製造、散布等行為概念者是（最高法院95年度台上字
    第1079號判決亦同此意旨）」，亦即立法者針對特定刑罰規
    範之構成要件，已預設其本身係持續實行之複次行為，具備
    反覆、延續之行為特徵，故將之總括或擬制成一個構成要件
    之「集合犯」行為，因刑法評價上為構成要件之行為單數，
    應僅成立一罪。而查毒品向具有成癮性、濫用性（此觀乎毒
    品危害防制條例第2 條之規定自明），故施用毒品本身即具
    備反覆、延續之行為特徵，持續多次施用毒品苟被認為具有
    必然反覆實行之常態及社會通念，且有具體事實足認行為人
    主觀上其反覆實施施用毒品行為係出於一個犯意，法院自得
    基於刑罰公平原則，於刑法評價上，判定該等施用毒品行為
    應僅成立集合犯一罪（最高法院96年度第9 次刑庭會議決議
    意旨參照）。本件被告係因吸毒成癮，乃基於多次實施犯行
    之單一決意，於密接之時、地，反覆而持續施用毒品，揆諸
    前揭說明，自應論以集合犯之包括一罪。又集合犯之犯罪終
    了日為最後1次犯罪行為日，已逾96年4月24日以前，換言之
    ，本件之犯罪終了日即犯罪時間係於96年4月24 日以前，依
    減刑條例第2條第1項規定，不在得予減刑之列，依法不得減
    刑，上訴意旨顯無理由，應予駁回。
五、依刑事訴訟法第362 條前段，裁定如主文。
中　　華　　民　　國　　96　　年　　10　　月　　17　　日
                  刑事第四庭法  官  何怡穎
以上正本證明與原本無異。
如不服本裁定應於送達後5日內向本院提出抗告狀。
中　　華　　民　　國　　96　　年　　10　　月　　17　　日
                            書記官  鄭梅君
